臺灣臺中地方法院刑事判決　　　　　　　94年度易字第1869號
公　訴　人　臺灣臺中地方法院檢察署檢察官
被　　　告　甲○○
上列被告因詐欺案件，經檢察官提起公訴（九十四年度偵字第一
０六五０號），被告於準備程序中為認罪之陳述，經本院合議庭
裁定由受命法官獨任改行簡式審判程序審理，判決如下：
    主    文
甲○○幫助意圖為自己不法之所有，以詐術使人將本人之物交付
，累犯，處有期徒刑陸月，如易科罰金，以佰元折算壹日。
    犯罪事實
一、甲○○前於民國八十九年間，因施用毒品案件，經本院於八
    十九年十一月十四日以八十九年度中簡字第一九九四號判處
    有期徒刑三月，如易科罰金，以三百元折算一日確定；又於
    九十年間，再因施用毒品案件，經本院於九十年八月七日以
    九十年度訴緝字第三二三號判處有期徒刑十月確定；前開二
    罪，經本院於九十年十一月六日以九十年度聲字第四０五五
    號裁定，合併定其應執行有期徒刑一年確定，甲○○於九十
    年十二月二十八日入監執行，甫於九十二年一月十五日縮短
    刑期執行完畢，猶不知悔改。
二、甲○○因缺錢花用，乃於九十三年十月間，透過報紙之分類
    廣告所刊登貸款之訊息，向地下錢莊借款新臺幣（下同）五
    萬五千元，俟於九十三年三月初，因無力償還，乃接受該地
    下錢莊姓名年籍不詳之林姓成年男子提議，以其個人名義申
    請之銀行帳戶抵付債務；甲○○明知金融帳戶係個人理財之
    重要工具，關係個人財產、信用之表徵，任何人均可自行開
    立銀行帳戶供存款、提款或轉帳匯款使用，無需費事使用他
    人之銀行帳戶，而一般人願意支付額外之代價，以收購他人
    名義之金融帳戶使用，常與詐欺取財之犯罪行為密切相關，
    刻意使用他人銀行帳戶之目的，無非係為行騙詐財、掩飾犯
    行，以避免暴露真實身份遭警查緝，又對於提供帳戶之行為
    本身，雖無引發他人萌生犯罪之確信，但仍不顧他人所可能
    遭受之危險，竟基於縱若有人持其銀行帳戶用以犯詐欺取財
    罪亦不違反其本意之幫助犯意，乃由該姓名年籍不詳之林姓
    成年男子陪同及提供開戶款項，分別(一)於九十四年二月二十
    四日，向中國信託商業銀行臺中文心分行申請開立帳號0000
    00000000號存款帳戶、(二)於九十四年二月二十五日，向中國
    國際商業銀行太平分行申請開立帳號0000000000-0號之活期
    儲蓄存款帳戶、(三)於九十四年三月二日，向華南商業銀行太
    平分行申請開立帳號000000000000號之存款帳戶，於取得前
    開三家銀行帳戶之存摺、提款卡及密碼單後，連同其(一)於九
    十三年十一月十七日，向臺中商業銀行北太平分行所申請開
    立之帳號0000 00000000號之活期儲蓄存款帳戶、(二)於九十
    三年十一月十九日，向彰化銀行南臺中分行所申請開立之帳
    號000000000000號存款帳戶、(三)於九十三年十一月二十五日
    ，向臺灣土地銀行太平分行所申請開立之帳號000000000000
    號之存款帳戶等三家銀行帳戶之存摺、提款卡及密碼單，先
    後於開戶當天或二、三天內，以換取免除五萬五千元債務之
    代價，交予該姓名年籍不詳之林姓成年男子使用。該姓名年
    籍不詳之林姓成年男子於取得甲○○交付之前開中國信託商
    業銀行臺中文心分行帳戶存摺、提款卡及密碼單後，隨即基
    於詐欺取財之犯意，意圖為自己不法之所有，於九十四年三
    月三日十八時許，撥打電話聯絡乙○○，告知乙○○所申請
    之信用卡有消費款項未按期繳納，乙○○表示未申請使用該
    信用卡後，該姓名年籍不詳之林姓成年男子遂要求乙○○撥
    打電話（02）00000000號到金控中心查詢，乙○○不疑有詐
    ，乃依照指示撥打電話查詢，詐騙集團成員即謊稱乙○○之
    身分證件被盜用，要求依照指示方法將帳戶內之款項悉數領
    取，以保權益為由，致使乙○○誤信為真，陷於錯誤，而於
    九十四年三月三日十八時九分許，前往台北縣板橋市○○路
    ○段一八七號中國信託商業銀行板橋分行，依照詐騙集團之
    指示，操作自動櫃員機，在不知情之情況下，接續誤將十萬
    元、二萬一千元之款項匯入指定之甲○○所申請開立之前開
    中國信託商業銀行臺中文心分行帳戶內，嗣因乙○○察覺有
    異，發覺受騙，乃報警處理，因而循線獲悉上情。乙○○因
    而受有十二萬一千元之損害。
三、案經臺中市警察局第五分局報告臺灣臺中地方法院檢察署檢
    察官偵查起訴。
    理    由
一、訊據被告甲○○，對於前揭時地，提供其所申請開立之中國
    信託商業銀行臺中文心分行、中國國際商業銀行太平分行、
    華南商業銀行太平分行、臺中商業銀行北太平分行、彰化銀
    行南臺中分行、臺灣土地銀行太平分行等六家銀行帳戶之存
    摺、提款卡及密碼單予該姓名年籍不詳之林姓成年男子，用
    以抵償積欠地下錢莊之債務，經該姓名年籍不詳之林姓成年
    男子，作為向被害人乙○○行騙詐財之匯款帳戶使用等情，
    業於本院中坦認屬實，核與被害人乙○○於警詢中之指述情
    節相符，並有被告所申請開立之中國信託商業銀行臺中文心
    分行、中國國際商業銀行太平分行、華南商業銀行太平分行
    、臺中商業銀行北太平分行、彰化銀行南臺中分行、臺灣土
    地銀行太平分行等銀行帳戶之開戶資料暨交易往來明細資料
    各一份、被害人乙○○受騙以自動櫃員機匯款之客戶交易明
    細表二份等在卷可稽，被告自白供述與現有事證相符，應堪
    置信。按刑法上之故意，區分直接故意（確定故意）與間接
    故意（不確定故意），「行為人對於構成犯罪之事實，明知
    並有意使其發生者」為直接故意，「行為人對於構成犯罪之
    事實，預見其發生而其發生並不違背其本意者」為間接故意
    ；又金融帳戶為個人理財之工具，申請開設金融帳戶並無任
    何特殊之限制，一般民眾皆能自由申請開戶，並得同時在不
    同金融機構申請多數存款帳戶使用，乃眾所周知之事實，依
    一般人之社會生活經驗，倘係合法收入，本可自行向金融行
    庫開戶使用，而無向他人購買帳戶之必要；苟不以自己名義
    申請開戶，反以不正方式向不特定人取得他人之金融機構帳
    戶使用，衡情應能懷疑其目的在於詐欺取得他人財物，且利
    用不實之抽獎函件之方式佯稱收訊人幸運中獎而詐欺取財之
    犯罪類型層出不窮，該等犯罪多數均係利用人頭帳戶作為出
    入帳戶，並經媒體廣為披載，被告係成年且有相當智識之人
    ，對於社會上常有利用人頭帳戶從事詐財之犯罪情事及該姓
    名年籍不詳之林姓成年男子可能利用人頭帳戶作為犯罪使用
    之情，亦足以認知，是被告對於該姓名年籍不詳之林姓成年
    男子實施詐欺取財之犯行應可預見，且被告對於該姓名年籍
    不詳之林姓成年男子利用其所申請開立之中國信託商業銀行
    臺中文心分行帳戶向人詐欺取財之犯行，並無違背其本意。
    至被告交付其所申請開立之前開銀行帳戶存摺、提款卡及密
    碼單之行為，既非詐欺取財罪之犯罪構成要件行為，更查無
    任何證據足資證明被告與該年籍姓名不詳之林姓成年男子間
    有何共同詐欺取財之犯意聯絡或行為分擔，足認被告應僅係
    幫助犯罪之行為，尚未達到共犯之參與程度。本件事證明確
    ，被告犯行，洵堪認定。
二、按刑法上之幫助犯，係指以幫助之意思，對於正犯資以助力
    ，而未參與實施犯罪之行為者而言（最高法院四十九年臺上
    字第七七號判例參照）。查：該姓名年籍不詳之林姓成年男
    子於取得被告所申請開立之前開中國信託商業銀行臺中文心
    分行之帳戶存摺、提款卡及密碼單後，基於詐欺取財之犯意
    ，意圖為自己不法之所有，撥打電話，向被害人乙○○謊稱
    身分證件遭盜用要求操作自動櫃員機以保權益之方式，致使
    被害人乙○○誤信為真，而在不知情之情況下，依照指示錯
    誤匯款至被告所申請開立之前開中國信託商業銀行臺中文心
    分行帳戶內，因而受有十二萬一千元之損害，核該姓名年籍
    不詳之林姓成年男子所為，係犯刑法第三百三十九條第一項
    之詐欺取財罪。本件被告將其所申請開立之前開中國信託商
    業銀行臺中文心分行帳戶交予該姓名年籍不詳之林姓成年男
    子作為詐欺取財之匯款帳戶使用，顯係基於幫助他人詐欺取
    財之犯意，且所為提供帳戶予他人之行為係屬刑法詐欺取財
    罪構成要件以外之行為，被告既以幫助他人犯罪之意思而參
    與犯罪構成要件以外之行為，依刑法第三十條第一項前段幫
    助犯之規定，核被告所為，係犯刑法第三百三十九條第一項
    詐欺取財罪之幫助犯，爰依刑法第三十條第二項之規定，按
    正犯之刑減輕之。末查：被告曾於八十九年間，因施用毒品
    案件，經本院於八十九年十一月十四日以八十九年度中簡字
    第一九九四號判處有期徒刑三月，如易科罰金，以三百元折
    算一日確定；又於九十年間，再因施用毒品案件，經本院於
    九十年八月七日以九十年度訴緝字第三二三號判處有期徒刑
    十月確定；前開二罪，經本院於九十年十一月六日以九十年
    度聲字第四０五五號裁定，合併定其應執行有期徒刑一年確
    定，甲○○於九十年十二月二十八日入監執行，甫於九十二
    年一月十五日縮短刑期執行完畢，此有臺灣高等法院被告全
    國前案紀錄表一份在卷可參，被告前受有期徒刑之執行完畢
    後，五年以內再犯有期徒刑以上之罪，為累犯，應依刑法第
    四十七條之規定，加重其刑，並先加後減之。爰審酌被告甲
    ○○因缺錢花用，而向地下錢莊借錢，又因無力償還積欠債
    務，竟然接受地下錢莊之提議，以其所申請開立之銀行帳戶
    ，用以抵付積欠之債務，提供其所申請開立之銀行帳戶作為
    詐騙集團行詐施騙之匯款帳戶使用，被告出售銀行帳戶以抵
    帳之犯行，助長犯罪之不良風氣，幫助犯罪者隱匿真實身分
    ，增加檢警犯罪偵查之困難性，不肖之徒因而爭相仿效藉此
    手段詐財，以致詐欺集團犯案日益猖獗，致使受害民眾不斷
    增加，若不針對提供人頭帳戶者，予以適度之刑罰，顯然無
    法抑制該類型犯罪之發生，惟因被告本身並未實際參與詐欺
    取財、恐嚇取財之犯行，可責難性較為輕微，且被告犯罪後
    業經坦承犯行，犯後態度良好，目前僅查獲一本銀行帳戶供
    詐騙集團作為匯款帳戶使用，以及被告因而獲得之利益為免
    除五萬五千元之債務等一切情狀，量處如主文所示之刑，並
    諭知易科罰金之折算標準，以示懲儆。
據上論斷，應依刑事訴訟法第二百七十三條之一第一項、第二百
九十九條第一項前段，刑法第三百三十九條第一項、第三十條、
第四十七條、第四十一條第一項前段，罰金罰鍰提高標準條例第
一條前段、第二條，判決如主文。
中　　華　　民　　國　　94　　年　　11　　月　　9 　　日
                  刑事第五庭    法  官  巫淑芳
上正本證明與原本無異。
如不服本判決，應於送達後十日內向本院提出上訴狀（須附繕
本），上訴於臺灣高等法院臺中分院。
                                書記官  王麗麗
中　　華　　民　　國　　94　　年　　11　　月　　9 　　日
附錄論罪科刑法條：
刑法第三百三十九條：
意圖為自己或第三人不法之所有，以詐術使人將本人或第三人之物交付者，處五年以
下有期徒刑、拘役或科或併科一千元以下罰金。
以前項方法得財產上不法之利益或使第三人得之者，亦同。
前二項之未遂犯罰之。
